【裁判字號】    94,訴,1471
【裁判日期】    950227
【裁判案由】    毒品危害防制條例
【裁判全文】
臺灣板橋地方法院刑事判決              94年度訴字第1471號
公  訴  人  臺灣板橋地方法院檢察署檢察官
被      告  乙○○
                    （另案於臺灣臺北監獄臺北分監執行中）
上列被告因違反毒品危害防制條例案件，經檢察官提起公訴（94
年度偵字第2480號），本院判決如下：
    主  文
乙○○明知為禁藥而轉讓，處有期徒刑捌月。扣案之安非他命壹
包（淨重零點參柒公克）沒收之。
    事  實
一、乙○○明知安非他命係屬中央衛生主管機關明令公告之禁藥
    ，不得非法轉讓，竟基於轉讓安非他命之犯意，於民國94年
    1 月20日19時許為警查獲前之某時，在其位於臺北縣中和市
    ○○路166 之3 號住處房間內，將其以不詳方法取得之安非
    他命壹包（原實際數量不詳）置在其上址房間內之桌上，並
    於其男友甲○○進入該房間發現後，同意甲○○自行從中取
    用可供甲○○施用1 次數量之安非他命（實際數量不詳，甲○○所涉施用第二級毒品部分，業經本院以94年度簡字第19
    10號刑事簡易判決判處有期徒刑6 月確定），以此手法，無
    償轉讓安非他命予甲○○。旋於94年1 月20日19時許，為警
    在上址查獲乙○○及甲○○，並扣得乙○○轉讓後所剩餘之
    安非他命壹包（淨重0.37公克），始循線查悉上情。
二、案經臺北縣政府警察局永和分局報請臺灣板橋地方法院檢察
    署檢察官偵查起訴。
    理  由
一、證據能力部分：按被告以外之人於審判外之言詞或書面陳述
    ，除法律有規定者外，不得作為證據，刑事訴訟法第159 條
    第1 項固定有明文。惟被告以外之人於審判外之陳述，雖不
    符同法第159 條之1 至之4 之規定，而經當事人於審判程序
    同意作為證據，法院審酌該言詞陳述或書面陳述作成時之情
    況，認為適當者，亦得為證據；當事人、代理人或辯護人於
    法院調查證據時，知有第159 條第1 項不得為證據之情形，
    而未於言詞辯論終結前聲明異議者，視為有前項之同意，此
    亦據同法第159 條之5 規定甚明。本件被告、檢察官於本院
    準備程序中均未就兩造所提出證據方法之證據能力提出爭執
    ，且迄於言詞辯論終結前，亦均未就本院所調查之證據主張
    有刑事訴訟法第159 條第1 項不得為證據之情形。經本院審
    酌後，認證人丙○○於警詢時所為之證述，因與其嗣於本院
    審理時到庭所證情節不符，且查無具有較可信之特別情況，
    又丙○○當時所供被告轉讓且販賣安非他命等情，係因其自
    己涉嫌施用毒品案件為警查獲後，於接受警詢時，針對警員
    所詢毒品來源所為之被迫性陳述，真實性容堪質疑，洵難僅
    憑被告之視為同意，即取得證據能力，故證人丙○○於警詢
    時之陳述，為無證據能力，應予排除，不得作為證明被告有
    罪之證據資料。除此之外，經本院審酌後，認本案於審理期
    日經調查之證據，均有證據能力，合先敘明。
二、訊據被告乙○○矢口否認有何轉讓禁藥之犯行，辯稱：扣案
    之安非他命壹包（淨重0.37公克）係甲○○帶過來的，伊並
    無轉讓安非他命給甲○○云云。惟查：被告於上揭時間、地
    點，將其以不詳方法取得之安非他命壹包（原實際數量不詳
    ）置在其房間內之桌上，並於其男友甲○○進入該房間發現
    後，同意甲○○自行從中取用可供甲○○施用1 之數量之安
    非他命（實際數量不詳）之事實，迭經證人甲○○於檢察官
    偵訊及本院審理時結證屬實。查證人甲○○與被告當時為男
    女朋友關係，雙方並無任何怨隙糾葛，此據被告供述明確，
    衡情證人甲○○應無甘冒偽證罪責，任意設詞誣陷被告之虞
    ，所為證詞自屬可採。又本件為警查獲後，在被告房間內扣
    得之白色粉末1 包，經警以聯勤204 廠製造之煙毒品A 包試
    劑檢驗結果，呈安非他命反應，有毒品初步鑑驗報告單1 件
    （見偵卷第24頁）在卷可憑，且經警採集甲○○之尿液送驗
    結果，亦呈安非他命類藥物之陽性反應，甲○○因而經本院
    判刑確定之事實，有本院94年度簡字第1910號刑事簡易判決
    、臺灣高等法院前案紀錄表各1 件附卷可稽（見本院卷第63
    至73頁），顯見被告同意甲○○自行取用、藉以轉讓予甲○○之物，確係禁藥安非他命無誤。被告上開所辯，核屬事後
    推諉卸責之詞，不足採信。本案事證明確，被告犯行洵堪認
    定，應依法論科。
三、查「安非他命類」 (Amphe tamine-like)藥品，前經行政院
    衛生署於69年12月8 日衛署藥字第301124號公告禁止輸入、
    製造、販賣，而屬於藥事法第22條第1 款所規定之禁藥，嗣
    經同署於79年10月9 日以衛署藥字第904142號公告列入麻醉
    藥品管理條例第2 條第4 款所定「化學合成麻醉藥品」管理
    ，惟仍不失其為禁藥之性質，不得非法轉讓。按藥事法第83
    條第1 項法定刑為7 年以下有期徒刑，得併科新臺幣500 萬
    元以下罰金，較毒品危害防制條例第8 條第2 項、第3 項、
    第4 項及其未遂犯之法定刑為重。藥事法第83條第1 項係於
    93年4 月21日修正公布，同年月23日施行，為毒品危害防制
    條例之後法。毒品之範圍尚包括影響精神物質與其製品。而
    藥事之管理，亦非僅止於藥品之管理。又毒品未必係經公告
    之禁藥，禁藥亦未必為毒品。毒品危害防制條例與藥事法二
    者，並無必然之特別法與普通法關係。故除有轉讓之第二級
    毒品達毒品危害防制條例第8 條第6 項之一定數量，經依法
    加重後之法定刑較藥事法第83條第1 項之法定刑為重之情形
    外，因藥事法第83條第1 項為後法，且為重法，應優先適用
    藥事法處罰（臺灣高等法院暨所屬法院94年法律座談會刑事
    類提案第8 號結論意旨參照）。本件被告所轉讓安非他命之
    數量，僅可供甲○○施用1 次，查無證據足認已達毒品危害
    防制條例第8 條第6 項所定之一定數量，是核被告所為，係
    犯藥事法第83條第1 項之轉讓禁藥罪。公訴人認被告係犯毒
    品危害防制條例第8 條第2 項之轉讓第二級毒品罪，尚有未
    洽，惟其社會基礎事實既屬同一，爰於踐行告知程序後，逕
    變更起訴之法條。被告持有安非他命之低度行為，為轉讓之
    高度行為所吸收，不另論罪。爰審酌被告自身有施用安非他
    命惡習，應深知安非他命危害人之身心健康匪淺，竟轉讓安
    非他命供甲○○施用，兼衡其與甲○○當時為男女朋友關係
    、甲○○當時已染有毒癮、其犯罪之動機、目的、手段、犯
    罪後飾詞卸責，未見悔意等一切情狀，量處如主文所示之刑
    ，以示懲儆。扣案之安非他命1 包（淨重0.37公克），係被
    告轉讓後所剩餘，且可供轉讓之用，難認與本案無涉，依「
    主刑與從刑不可分原則」，認屬法定之違禁物，復無證據足
    認已經另案沒收銷燬，爰依刑法第38條第1 項第1 款規定宣
    告沒收之。至於本件查獲時另扣得之注射針筒1 支，核與本
    件轉讓禁藥罪無涉，爰不於本案宣告沒收，附此敘明。
四、公訴意旨另以：被告另於94年1 月14日下午10時許，在其位
    於臺北縣中和市○○路166 之3 號住處，無償轉讓安非他命
    （實際數量不詳）予丙○○施用1 次，因認被告此部分行為
    亦涉犯毒品危害防制條例第8 條第2 項之轉讓第二級毒品罪
    嫌。惟按，犯罪事實應依證據認定之，無證據不得認定犯罪
    事實；不能證明被告犯罪者，應諭知無罪之判決，刑事訴訟
    法第154 條第2 項、第301 條第1 項分別定有明文。訊據被
    告否認公訴人上揭所指犯行，辯稱：伊並無轉讓安非他命給
    丙○○等語。本件公訴人認被告另涉上揭罪嫌，無非以證人
    丙○○於警詢時之證據，為其主要論據。惟查：證人丙○○
    於警詢時所為之證述，為被告以外之人於審判外之言詞陳述
    ，且無得例外取得證據能力之情形，已如前述，自不得作為
    證明被告有罪之證據資料。又依證人丙○○於本院審理時到
    庭所證，係稱其曾與被告共同出錢向他人購買安非他命後一
    起施用，尚難憑此認定被告有何移轉安非他命之可言。此外
    ，公訴人復未能舉證證明被告確有上開部分之犯行，原應為
    無罪之判決，惟依公訴人所認，上開部分如成立犯罪，與本
    件論罪科刑部分有連續犯之裁判上一罪關係，爰不另為無罪
    之諭知，併此敘明。
據上論斷，應依刑事訴訟法第299 條第1 項前段、第300 條，藥
事法第83條第1 項，刑法第11條前段、第38條第1 項第1 款，判
決如主文。
本案經檢察官蘇揚旭到庭執行職務。
中    華    民    國    95    年    2     月    27    日
                  刑事第十六庭  審判長法  官  陳鴻清
                                      法  官  許映鈞
                                      法  官  朱嘉川
以上正本證明與原本無異。
如不服本判決應於送達後10日內向本院提出上訴狀。
                                      書記官  陳聖儒
中    華    民    國    95    年    3     月    1     日
附錄本案論罪科刑法條：
藥事法第83條
明知為偽藥或禁藥，而販賣、供應、調劑、運送、寄藏、牙保、
轉讓或意圖販賣而陳列者，處7 年以下有期徒刑，得併科新臺幣
5 百萬元以下罰金。
以犯前項之罪為常業者，處2 年以上10年以下有期徒刑，得併科
新臺幣2 千5 百萬元以下罰金。
犯前二項之罪，因而致人於死者，處7 年以上有期徒刑，致重傷
者，處3 年以上12年以下有期徒刑。
因過失犯第1 項之罪者，處2 年以下有期徒刑、拘役或科新臺幣
30萬元以下罰金。
第1 項及第2 項之未遂犯罰之。


司法院資訊處製作；財團法人民間司法改革基金會備份。
